臺灣高等法院刑事裁定
111年度聲字第1683號
聲  請  人  臺灣高等檢察署檢察官
受  刑  人  顧維邦




上列聲請人因受刑人數罪併罰有二裁判以上，聲請定其應執行之
刑（聲請案號：臺灣高等檢察署111年度執聲字第702號），本院
裁定如下：
    主  文
顧維邦犯如附表所示各罪所處之刑，應執行有期徒刑伍年捌月。
    理  由
一、聲請意旨略以：受刑人顧維邦因違反毒品危害防制條例等數
    罪，先後經判決確定如附表所示，應依刑法第53條、第50條
    第1項第1款、第2項、第51條第5款之規定，定其應執行之刑
    。爰依刑事訴訟法第477條第1項規定，聲請裁定其應執行之
    刑等語。
二、按裁判確定前犯數罪者，併合處罰之，而數罪併罰有二以上
    裁判者，應定其應執行之刑，其宣告多數有期徒刑者，於各
    刑中之最長期以上，各刑合併之刑期以下，定其刑期，但不
    得逾30年，刑法第50條第1項前段、第53條、第51條第5款分
    別定有明文。又按刑法第50條規定裁判確定前犯數罪而有該
    條第1項但書各款所定「一、得易科罰金之罪與不得易科罰
    金之罪。二、得易科罰金之罪與不得易服社會勞動之罪。三
    、得易服社會勞動之罪與不得易科罰金之罪。四、得易服社
    會勞動之罪與不得易服社會勞動之罪」之情形者，明定不得
    併合處罰。惟依該條第2項「前項但書情形，受刑人請求檢
    察官聲請定應執行刑者，依第51條規定定之。」之規定，係
    賦予受刑人選擇仍按刑法第51條規定以定執行刑之權利。是
    於裁判確定前犯數罪，而有刑法第50條第1項但書各款所列
    情形者，除受刑人請求檢察官聲請定應執行刑者外，不得併
    合處罰，亦即受刑人於裁判確定前所犯數罪，兼有得易科罰
    金之罪與不得易科罰金之罪時，是否依刑法第51條定其應執
    行刑，繫乎受刑人之請求與否，而非不問受刑人之利益與意
    願，一律併合處罰。另按刑事訴訟法第370條第2項、第3項
    ，已針對第二審上訴案件之定應執行刑，明定有不利益變更
    禁止原則之適用；於分屬不同案件之數罪併罰有應更定執行
    刑者，本於同為定刑裁定應為相同處理之原則，法院於裁定
    定應執行之刑時，自仍應有不利益變更禁止原則之考量，亦
    即另定之執行刑，其裁量所定之刑期不得較重於前定之執行
    刑加計後裁判宣告之刑之總和，否則即與法律秩序理念及法
    律目的之內部界限有違（最高法院103年度第14次刑事庭決
    議、最高法院93年度台非字第192號判決意旨參照）。再按
    數罪併罰之案件，其各罪判決均係宣告刑，並非執行刑，縱
    令各案中一部分犯罪之宣告刑在形式上已經執行，仍應依法
    聲請犯罪事實最後判決之法院裁定，然後再依所裁定之執行
    刑換發指揮書，併合執行，其前已執行之有期徒刑部分僅係
    應予扣除之問題（最高法院90年度台非字第340號、95年度
    台非字第320號判決意旨參照）。
三、經查：
（一）本院參酌最高法院110年度台抗大字第489號裁定意旨，業
      已向受刑人函詢，予受刑人就本件定應執行之刑有以書面
      方式陳述意見之機會（見本院卷第129至131頁所附本院民
      國111年5月12日公務電話查詢紀錄表及受刑人之「陳述意
      見狀」所載），合先敘明。　　　　　
（二）受刑人因犯附表編號1所示之施用第二級毒品罪，經臺灣
      桃園地方法院判處如附表編號1所示之刑確定；又犯附表
      編號2所示之持有第二級毒品純質淨重20公克以上罪、附
      表編號3所示之販賣第二級毒品罪，經本院各判處如附表
      編號2、3所示之刑，並經最高法院判決駁回其上訴確定在
      案，且各該罪均係在附表編號1所示之罪於106年1月23日
      判決確定前所犯，並以本院為其最後事實審法院等情，有
      前揭各件刑事判決及本院被告前案紀錄表在卷可稽。又附
      表編號1所示之罪係得易科罰金之罪，與附表編號2、3所
      示均不得易科罰金之罪，依刑法第50條第1項但書規定，
      本不得併合處罰，惟業經受刑人請求檢察官聲請定其應執
      行刑，此有受刑人於111年4月7日出具之「臺灣桃園地方
      檢察署依102年1月23日修正之刑法第50條調查受刑人是否
      聲請定應執行刑調查表」及其所提「刑事聲請定應執行刑
      狀」在卷（見本院卷第11至18頁）可稽，合於刑法第50條
      第2項之規定，是檢察官依受刑人之請求而聲請定其應執
      行之刑，本院審核認聲請為正當。爰審酌受刑人所犯前揭
      各罪之犯罪類型、動機、犯罪時間間隔、行為態樣、罪質
      、侵害法益是否具專屬性或同一性、行為次數等一切情狀
      ，並參酌受刑人以前揭「陳述意見狀」就本件定應執行刑
      所表示「請從輕量刑」之意見（見本院卷第131頁）等情
      ，經整體評價受刑人應受矯治之程度，兼衡責罰相當與刑
      罰經濟之原則，在不逾越內部界限（即附表編號2至3所示
      之罪曾合併定應執行刑為有期徒刑5年5月，加計附表編號
      1所示之罪所處有期徒刑6月，合計5年11月）及外部界限
      之範圍內，合併定其應執行刑如主文所示。又按數罪併罰
      中之一罪依刑法規定得易科罰金者，若因與不得易科之他
      罪併合處罰結果而不得易科罰金時，原可易科部分所處之
      刑自亦無庸為易科罰金折算標準之記載（司法院大法官釋
      字第144 號、第679號解釋意旨參照）。本件受刑人所犯
      如附表編號1與編號2、3所示之罪，雖係分屬得易科罰金
      與不得易科罰金之罪，惟經合併處罰結果，本院於定其應
      執行刑時，自無庸為易科罰金折算標準之記載；另本件受
      刑人所犯如附表所示各罪所處之刑，在形式上縱有部分經
      執行完畢，然附表所示各罪既合於數罪併罰之要件，依前
      揭說明，在所裁定之應執行刑尚未全部執行完畢前，仍應
      就附表各罪所處之刑，合併定其應執行刑，至於前揭業經
      執行之刑部分，僅係檢察官就所定應執行刑執行時，應如
      何折抵之指揮執行事宜，與定應執行刑之裁定無涉，均併
      此敘明。
四、據上論斷，應依刑事訴訟法第477條第1項，刑法第50條第1
    項但書第1款、第2項、第53條、第51條第5款，裁定如主文
    。　　
中　　華　　民　　國　　111 　年　　5 　　月　　30　　日
                  刑事第十五庭  審判長法  官  陳芃宇
                                      法  官  曹馨方
                                      法  官  陳勇松
以上正本證明與原本無異。
如不服本裁定，應於收受送達後五日內向本院提出抗告狀。
                                      書記官  邱紹銓
中　　華　　民　　國　　111 　年　　5 　　月　　31　　日